臺灣新竹地方法院刑事判決
111年度交訴字第33號
聲  請  人  臺灣新竹地方檢察署檢察官
被      告  呂秋宏



上列被告因過失致死案件，經檢察官提起公訴（111年度偵字第1
899號），被告於準備程序中就被訴事實為有罪之陳述，經本院
告知簡式審判程序之旨，並聽取被告與公訴人之意見後，進行簡
式審判程序，判決如下：
    主  文
呂秋宏汽車駕駛人，無駕駛執照駕車而犯過失致人於死罪，處有
期徒刑陸月。
    事  實
一、呂秋宏原領有汽車駕駛執照惟經吊銷，而未持有適法之汽車
    駕駛執照，竟仍於民國110年11月11日17時35分許，無照駕
    駛車牌號000-0000號自用小客車，沿新竹縣竹北市中正西路
    由東往西方向行駛，行經該路段1452號前時，本應注意車前
    狀況，並隨時採取必要之安全措施，而依當時天候晴、夜間
    有照明、柏油路面乾燥無缺陷、無障礙物、視距良好，並無
    不能注意情形，竟疏未注意及此貿然前行，適有行人彭劉月
    琴推行手推車，欲自該路段南側路邊由南往北橫向穿越中正
    西路，至行車方向線處，亦疏未注意左右來車即跨入西向車
    道，呂秋宏見狀閃避不及而與彭劉月琴發生碰撞，致彭劉月
    琴倒地，因而受有頭胸部鈍力損傷致顱內出血、全身多處骨
    折致神經性休克合併出血性休克死亡。嗣呂秋宏於肇事後，
    在有偵查犯罪職權之機關或公務員尚不知何人為肇事者前，
    即向據報前來處理之警員坦承肇事自首而接受裁判。
二、案經彭劉月琴之子彭火爐告訴及臺灣新竹地方檢察署（下稱
    新竹地檢署）檢察官據報相驗偵查後起訴。
    理  由
壹、程序事項
　　按本案被告呂秋宏所犯汽車駕駛人，無駕駛執照駕車而犯過
    失致人於死罪，係非死刑、無期徒刑、最輕本刑為3年以上
    有期徒刑之罪，或高等法院管轄第一審之案件，被告於本院
    準備程序進行中，就被訴事實為有罪之陳述，經本院認合於
    刑事訴訟法第273條之1第1項之規定，裁定進行簡式審判程
    序。又按簡式審判程序之證據調查，不受第159條第1項之限
    制，刑事訴訟法第273條之2定有明文，是於行簡式審判程序
    之案件，被告以外之人於審判外之陳述，除有其他不得作為
    證據之法定事由外，應認具有證據能力。本判決所援引被告
    以外之人於審判外之陳述，因本案採行簡式審判程序，復無
    其他不得作為證據之法定事由，依上開說明，應認具有證據
    能力。
貳、實體事項
一、認定犯罪事實所憑之證據及認定之理由
  ㈠上開犯罪事實，業據被告於警詢、偵查及本院準備、簡式審
    判程序中均坦承不諱（見相字卷第17頁至第18頁、第19頁至
    第20頁背面、第67頁至第68頁，本院卷第28頁至第29頁、第
    44頁至第47頁），而被害人彭劉月琴因本案車禍死亡而經告
    訴人彭火爐提告乙節，業據告訴人指訴綦祥（見相卷第21頁
    至第22頁背面、第68頁至第69頁），且有被害人之國立臺灣
    大學醫學院附設醫院新竹臺大分院新竹醫院110年11月11日
    診斷證明書、檢驗報告暨檢查檢驗紀錄、救護紀錄表、新竹
    地檢署相驗屍體證明書、110年11月12日勘驗筆錄、法醫檢
    驗報告書各1份、相驗照片13張、道路交通事故現場圖2份、
    道路交通事故調查報告表㈠及㈡、公路電子閘門－證號查詢汽
    車駕駛人、車輛詳細資料報表各1份、現場暨車損照片共28
    張、道路監視錄影翻拍照片4張在卷可稽，並有扣案之道路
    監視器錄影光碟1份（置於相字卷證物袋），是認被告上開
    任意性自白內容與事實相符，堪足採認。
　㈡按汽車行駛時，駕駛人應注意車前狀況，並隨時採取必要之
    安全措施，道路交通安全規則第94條第3項定有明文。查被
    告駕駛上開車輛沿新竹縣竹北市中正西路由東往西方向行駛
    ，行經該路段1452號前，本應負有前揭注意義務，且依被告
    肇事時之天候晴、夜間有照明、柏油路面乾燥無缺陷、無障
    礙物、視距良好等情，並無不能注意之情事，同有道路交通
    事故調查報告表㈠1份（見相字卷第24頁）存卷可稽，而當時
    適有行人即被害人推行手推車，欲自該路段南側路邊由南往
    北橫向穿越中正西路，被告竟疏未注意即貿然前行，遂閃避
    不及而與被害人發生碰撞，致肇生本案車禍事故，足見被告
    對本件車禍事故之發生確有過失甚明。
　㈢又本案車禍，經新竹地檢署檢察官送請交通部公路總局新竹
    區監理所竹苗區車輛行車事故鑑定會鑑定，亦認：被告駕照
    吊銷駕駛自用小客貨車，行經夜間有照明路段，未注意車前
    狀況與行人即被害人，在分相線路段穿越車道，未注意左右
    來車，同為肇事原因等情，此有交通部公路總局新竹區監理
    所竹苗區車輛行車事故鑑定會鑑定意見書1份（見相字卷第1
    07頁至第108頁）附卷憑參，上開鑑定結果與本院上開認定
    大致相符。據此，本件車禍既係因被告之過失方始肇生，且
    被害人確因本件車禍而死亡，則被告之過失與被害人之死亡
    結果間，顯具有相當因果關係無訛。至被害人雖經交通部公
    路總局竹苗區車輛行車事故鑑定會認定其於本案事故發生與
    有過失，業如前述，惟仍無解於被告罪責之成立，附此敘明
    。
　㈣綜上所述，被告前揭任意性自白確與事實相符，本案事證明
    確，被告上開犯行堪以認定，自應依法予以論罪科刑。
二、論罪科刑
　㈠按刑法總則之加重，係概括性之規定，所有罪名均一體適用
    ；刑法分則之加重，係就犯罪類型變更之個別犯罪行為予以
    加重，成為另一獨立之罪名。道路交通管理處罰條例第86條
    第1項關於汽車駕駛人，無駕駛執照駕車、酒醉駕車、吸食
    毒品或迷幻藥駕車、行駛人行道或行經行人穿越道不依規定
    讓行人優先通行，因而致人受傷或死亡，依法應負刑事責任
    者，加重其刑至2分之1，係就刑法第276條第1項之過失致人
    於死罪、同條第2項之業務過失致人於死罪，同法第284條第
    1項之過失傷害（及致重傷）罪、同條第2項之業務過失傷害
    （及致重傷）罪之基本犯罪類型，對於加害人為汽車駕駛人
    ，於從事駕駛汽車之特定行為時，無駕駛執照駕車、酒醉駕
    車、吸食毒品或迷幻藥駕車，或於行經行人穿越道之特定地
    點，不依規定讓行人優先通行，因而致人受傷或死亡之特殊
    行為要件予以加重處罰，已就上述刑法第276條第1、2項，
    同法第284條第1、2項各罪犯罪類型變更之個別犯罪行為予
    以加重，而成另一獨立之罪名，自屬刑法分則加重之性質。
    查被告原先領有普通小客車駕駛執照，嗣於本案車禍發生前
    業經吊銷等節，同有前揭公路監理電子閘門-證號查詢汽車
    駕駛人資料1份（見相字卷第58頁）在卷足佐，自屬無照駕
    駛甚明；又其無駕駛執照而駕駛上揭車輛，未遵行上開行車
    規定以致肇事，使被害人因其肇生之車禍死亡，是核被告此
    部分所為，係犯道路交通管理處罰條例第86條第1項、刑法
    第276條之汽車駕駛人無駕駛執照駕車而犯過失致人於死，
    應依道路交通管理處罰條例第86條第1項之規定，加重其刑
    。
　㈡按刑法第62條所謂自首，祇以犯人在犯罪未發覺之前，向該
    管公務員申告犯罪事實，而受裁判為已足，並不以使用「自
    首」字樣或言明「自首」並「願受裁判」為必要。查本案被
    告於肇事後，於偵查犯罪之員警未發覺犯罪行為人為孰前，
    向到場處理之員警坦承肇事自首等情，有被告之新竹縣政府
    警察局竹北分局警北隊道路交通事故肇事人自首情形紀錄表
    1份附卷足參（見相字卷第47頁），揆諸前揭說明，被告已
    符合自首之要件，其自首而接受裁判，爰依刑法第62條前段
    之規定，減輕其刑，並依刑法第71條第1項規定先加後減之
    。
　㈢爰以行為人之責任為基礎，審酌被告無照駕車經過該路段時
    ，本應注意車前狀況，並隨時採取必要之安全措施，卻一時
    輕忽，疏未注意適有行人即被害人正穿越該路段，致肇生本
    案車禍事故，其行為當非可取；再者，被害人終因其過失駕
    車行為喪失寶貴之性命，此部分所生危害永難彌補，尤對被
    害人家屬即告訴人等而言，均屬不可承受之痛；加以被告犯
    後雖然自首、自白自己犯行，惟仍無法與被害人之家屬即告
    訴人等達成和解，然念及被告於本案審理終結前終願先行提
    出新臺幣7萬元予告訴人收受，此有告訴人111年8月12日出
    具之收據1紙（見本院卷第49頁）附卷憑參，勉為彌補告訴
    人即被害人家屬已支出之部分費用，應非對於自己應負之責
    任均無體認，又被告前未曾因故意犯罪受有期徒刑以上刑之
    宣告，亦有臺灣高等法院被告前案紀錄表1份（見本院卷卷
    第51頁至第53頁）附卷可佐，其素行尚可，再被告之駕車行
    為就本案事故之發生雖有過失，然確非肇事之唯一原因，並
    兼衡被告自承現已打零工維生，離婚須扶養2名子女、勉持
    之家庭經濟狀況及高中畢業之教育程度（見本院卷第47頁）
    等一切情狀，認應量處如主文所示之刑。
　㈣末依刑法第41條第1項規定，得易科罰金之罪以「犯最重本刑
    為5年以下有期徒刑以下之刑之罪」為限，被告所犯本件為
    道路交通管理處罰條例第86條第1項、刑法第276條之汽車駕
    駛人無駕駛執照駕車而犯過失致人於死罪，而刑法第276條
    最重之法定刑，原雖為「5年以下有期徒刑」，然因被告有
    前揭所述「無駕駛執照」之刑法分則加重事由，則其最重本
    刑於加重後已為「7年6月以下有期徒刑」，是被告所犯雖仍
    經本院判處有期徒刑6月，依法仍不得諭知易科罰金之折算
    標準，惟依同法第41條第3項、第8項規定，得易服社會勞動
    。至可否易服社會勞動及如何執行，要屬執行事項，當俟本
    案確定後，另由執行檢察官依檢察機關辦理易服社會勞動作
    業要點之相關規定審酌之，非屬法院裁判之範圍。
據上論斷，應依刑事訴訟法第273條之1第1項、第299條第1項前
段，判決如主文。
本案經檢察官翁貫育提起公訴，檢察官劉正祥到庭執行職務。
中　　華　　民　　國　　111 　年　　8 　　月　　31　　日
                  刑事第二庭     法　官　江宜穎
以上正本證明與原本無異。
如不服本判決應於收受送達後20日內向本院提出上訴書狀，並應
敘述具體理由；其未敘述上訴理由者，應於上訴期間屆滿後20日
內向本院補提理由書（均須按他造當事人之人數附繕本）「切勿
逕送上級法院」。告訴人或被害人如對於本判決不服者，應具備
理由請求檢察官上訴，其上訴期間之計算係以檢察官收受判決正
本之日期為準。
中　　華　　民　　國　　111 　年　　8 　　月　　31　　日
                                 書記官  蕭妙如
附錄本案論罪科刑法條：
道路交通管理處罰條例第86條第1項
汽車駕駛人，無駕駛執照駕車、酒醉駕車、吸食毒品或迷幻藥駕
車、行駛人行道或行經行人穿越道不依規定讓行人優先通行，因
而致人受傷或死亡，依法應負刑事責任者，加重其刑至2分之1。

中華民國刑法第276條
因過失致人於死者，處5年以下有期徒刑、拘役或50萬元以下罰
金。